【裁判字號】    97,訴,2337
【裁判日期】    971231
【裁判案由】    違反槍砲彈藥刀械管制條例
【裁判全文】
臺灣彰化地方法院刑事判決              97年度訴字第2337號
公  訴  人  臺灣彰化地方法院檢察署檢察官
被      告  甲○○
選任辯護人  許錫津律師
上列被告因違反槍砲彈藥刀械管制條例案件，經檢察官提起公訴
（九十七年度偵字第六一五三號），本院判決如下：
    主    文
甲○○未經許可，持有可發射子彈具有殺傷力之改造槍枝，處有
期徒刑壹年捌月，併科罰金新臺幣萬元，罰金如易服勞役，以
新臺幣壹仟元折算壹日。緩刑肆年。
扣案之可發射子彈具有殺傷力仿ＢＥＲＥＴＴＡ廠Ｍ九型半自動
手槍製造之改造手槍壹支（含彈匣壹個，槍枝管制編號0000
000000號）沒收。
    犯罪事實
一、甲○○明知槍彈業經管制，未經中央主管機關內政部之許可
    ，不得非法持有，詎於民國九十六年六月中旬某日，在彰化
    縣彰化市華陽里華陽公園內防空洞，拾獲可發射子彈具有殺
    傷力之仿ＢＥＲＥＴＴＡ廠Ｍ九型半自動手槍製造之改造手
    槍一支（含彈匣一個，槍枝管制編號0000000000
    號）及子彈十三顆後，竟基於持有槍彈之犯意，將之攜回其
    位於彰化縣和美鎮○○路○段二二五號住處放置，而未經許
    可持有之。嗣於九十七年六月二十九日，甲○○將上開槍彈
    放入背包並移置於其所有之車牌號碼一九六－ＣＫＰ號重型
    機車置物箱內，隨即騎乘該機車外出，迄同日二十時五十八
    分許，途經彰化市○○○街七０號前，因騎機車撥打手機為
    警攔停盤查，甲○○遂在警方尚未確知該機車有槍彈前，即
    當場自行起出前揭改造手槍一支（含彈匣一個，槍枝管制編
    號0000000000號）及子彈十三顆（其中十一顆可
    擊發具殺傷力，二顆不具殺傷力，均業因鑑驗試射而僅餘彈
    殼）交予警方查扣，而自首並報繳其持有之前揭槍彈。
二、案經彰化縣警察局彰化分局報告臺灣彰化地方法院檢察署檢
    察官偵查起訴。
    理    由
一、證據能力部分：
    本案下列引用之供述及非供述證據，經本院依法踐行調查證
    據程序，公訴人及被告甲○○、辯護人均不爭執各該證據之
    證據能力，且亦查無依法應排除其證據能力之情形，是後述
    所引用證據之證據能力皆無疑義，合先敘明。
二、認定犯罪事實所憑之證據及理由：
    上開犯罪事實，業據被告甲○○於警詢、偵查、本院準備程
    序及審理中坦承不諱，並有前揭仿ＢＥＲＥＴＴＡ廠Ｍ九型
    半自動手槍製造之改造手槍一支（含彈匣一個，槍枝管制編
    號0000000000號）及子彈十三顆（業因鑑驗試射
    而僅餘彈殼）扣案可資佐證。且該等扣案槍、彈經送請內政
    部警政署刑事警察局以性能檢驗法、試射法鑑驗結果，認：
    (一)送鑑手槍一支（槍枝管制編號0000000000號
    ），認係改造手槍，由仿ＢＥＲＥＴＴＡ廠Ｍ九型半自動手
    槍製造之槍枝，換裝土造金屬槍管而成，擊發功能正常，可
    擊發適用子彈，具殺傷力；(二)送鑑子彈十三顆，均係非制
    式子彈，由金屬彈殼組合，直徑八‧八±０‧五ｍｍ金屬彈
    頭而成，其中十一顆可擊發，具殺傷力，二顆不具殺傷力等
    情，有該局九十七年七月十七日刑鑑字第０九七００九九一
    五七號槍彈鑑定書、九十七年十月三日刑鑑字第０九七０一
    三０六０八號函文各一份附卷足稽。又送鑑改造手槍一支，
    業經以國內外槍彈鑑定領域共同認可之「性能檢驗法」鑑定
    完畢，確認具有殺傷力無誤，考量正確、合法及安全等原則
    ，已無再以「動能測試法」實際進行試射之必要；且屬槍砲
    彈藥刀械管制條例第四條第一項第一款後段所稱之「其他可
    發射金屬或子彈具有殺傷力之各式槍砲」一情，亦有該局九
    十七年十月二十八日刑鑑字第０九七０一五００五四號函文
    、內政部九十七年十一月二十八日內授警字第０九七０八七
    一七九二號函文在卷得憑。此外，復有查獲照片七幀、車籍
    查詢基本資料詳細畫面存卷可參，核與被告前揭自白相符。
    本案事證已臻明確，被告犯行至堪認定。
三、論罪科刑部分：
(一)核被告所為，係違反槍砲彈藥刀械管制條例第八條第四項之
    未經許可持有可發射子彈具有殺傷力槍枝罪、同法第十二條
    第四項未經許可持有子彈罪。被告以一行為，同時觸犯上開
    未經許可，持有改造手槍、持有子彈二罪名，為想像競合犯
    ，應依刑法第五十五條規定，論以較重之未經許可，持有手
    槍罪處斷。
(二)按刑法第六十二條之所謂發覺，係指有偵查犯罪職權之公務
    員已知悉犯罪事實與犯罪之人而言，而所謂知悉，固不以確
    知其為犯罪之人為必要，但必其犯罪事實，確實存在，且為
    該管公務員所確知，始屬相當。如犯罪事實並不存在而懷疑
    其已發生，或雖已發生，而為該管公務員所不知，僅係推測
    其已發生而與事實巧合，均與已發覺之情形有別（最高法院
    七十五年臺上字第一六三四號判例參照）。次按所謂自首，
    祇以犯人在犯罪未發覺之前，向該管公務員申告犯罪事實，
    而受裁判為已足，並不以使用自首字樣為必要。查被告係於
    九十七年六月二十九日二十時五十八分許，因交通違規為警
    攔停，並在員警未確定其持有前揭槍彈前，即自行開啟機車
    置物箱及其內背包，主動交出槍彈予員警查扣，此有本院審
    理筆錄、被告警詢筆錄、九十七年六月二十九日二十時五十
    八分扣押筆錄在卷得佐，是本案在被告提出槍彈交警查扣前
    ，員警並無確切之根據得為合理之可疑，揆諸上開說明，堪
    認被告係於有偵查權之機關尚未發覺前自首，並報繳其持有
    之前揭槍彈，而接受裁判，爰依槍砲彈藥刀械管制條例第十
    八條第一項規定，減輕其刑。
(三)爰審酌槍砲屬高度危險之物品，非經主管機關許可不得擅自
    持有，以維社會大眾安全，被告持有上開槍彈，未繳交治安
    機關，對社會及居家環境形成不定時之隱憂，惟考其犯罪動
    機，係出於好奇心，以致觸犯持有槍彈罪，兼衡其未持之為
    其他犯罪行為，並未因此造成公眾或他人之現實惡害，且其
    持有具殺傷力之改造槍枝僅有一支，犯罪情節尚非重大，暨
    被告犯後始終坦認犯行，態度良好，知有悔意等一切情狀，
    量處如主文所示之刑，並就併科罰金刑部分，依刑法第四十
    二條第三項前段規定，諭知易服勞役之折算標準，以示懲儆
    。
(四)按刑法第五十九條之酌量減輕其刑，必須犯罪另有特殊之原
    因與環境等等，在客觀上足以引起一般同情，認為即予宣告
    法定低度刑期尤嫌過重者，始有其適用（最高法院四十五年
    臺上字第一一六五號判例意旨足參），本案被告明知未經許
    可不得持有具有殺傷力之槍、彈，雖其未有持扣案槍彈危害
    治安之情事，然依此等犯罪情狀，在客觀上並不足以引起一
    般同情而有可憫恕之情形存在，本院審酌上情，認處以前述
    之刑為適當，辯護人此部分酌減其刑之請求，尚屬無據。
(五)被告前未曾因故意犯罪受有期徒刑以上刑之宣告，有卷附臺
    灣高等法院被告前案紀錄表在卷可按，其因一時失慮，偶罹
    刑章，經此偵審程序及刑之宣告，當知所警惕，信無再犯之
    虞，本院綜合各情，認所宣告之刑，以暫不執行為適當，併
    予宣告緩刑四年，用啟自新。
(六)扣案可發射子彈具有殺傷力之仿ＢＥＲＥＴＴＡ廠Ｍ九型改
    造手槍一支（含彈匣一個，槍枝管制編號00000000
    00號），係槍砲彈藥刀械管制條例第四條第一項第一款所
    稱之槍砲，依同條例第五條之規定，非經中央主管機關許可
    不得製造、販賣、運輸、持有及轉讓，屬違禁物，應依刑法
    第三十八條第一項第一款規定，宣告沒收。至具殺傷力之直
    徑八‧八±０‧五ｍｍ子彈十一顆，經試射後僅餘空彈殼，
    業失其子彈之結構及性能，已不具殺傷力，暨上揭不具殺傷
    力之子彈二顆，均非屬違禁物，爰皆不為沒收之諭知。
四、辯護人雖聲請就扣案槍枝有否殺傷力乙節再行鑑定，然此部
    分已據內政部警政署刑事警察局回覆稱：送鑑改造手槍業經
    以國內外槍彈鑑定領域共同認可之「性能檢驗法」鑑定完畢
    ，確認具有殺傷力無誤，考量正確、合法及安全等原則，已
    無再以「動能測試法」實際進行試射之必要等語甚詳，業如
    前述，足見此部分待證事實已臻明確，無再調查之必要，爰
    依刑事訴訟法第一百六十三條之二第二項第三款，駁回辯護
    人之聲請。
五、按刑法第三百三十七條所謂離本人所持有之物，係指物之離
    其持有，非出於本人之意思者而言。如本人因事故，將其物
    暫留置於某處而他往，或託請他人代為照管，則與該條規定
    之意義不符（最高法院五十年臺上字第二０三一號判列要旨
    可資參照）。經審閱卷內資料，並無任何關於上開被拾獲之
    槍、彈係何人所有之證據，是上開槍、彈是否非出於本人之
    意思而離本人所持有？抑或權利人遺失之物？抑係所有人丟
    棄之物？均因所有人不明致無從查悉，根據「罪證有疑，利
    於被告」之證據法則，應從有利被告認定上開槍、彈係所有
    人丟棄之物，準此，依卷內之證據資料尚無從認定被告上開
    拾獲槍、彈行為，已構成刑法第三百三十七條之犯罪，附此
    說明。
據上論斷，應依刑事訴訟法第二百九十九條第一項前段，槍砲彈
藥刀械管制條例第八條第四項、第十二條第四項、第十八條第一
項，刑法第十一條前段、第五十五條、第四十二條第三項前段、
第七十四條第一項第一款、第三十八條第一項第一款，判決如主
文。
本案經檢察官賴志盛到庭執行職務。
中    華    民    國    97    年    12    月    31    日
            刑事第五庭    審判長法    官  周  淡  怡
                                法    官  蔡  家  瑜
                                法    官  周  莉  菁
以上正本證明與原本無異。
如不服本判決應於收受送達後10日內向本院提出上訴書狀，並應
敘述具體理由；其未敘述上訴理由者，應於上訴期間屆滿後20日
內向本院補提理由書 (均須按他造當事人之人數附繕本)「切勿
逕送上級法院」。
中    華    民    國    98    年    1     月    6     日
                                書 記 官  卓  俊  杰
附錄論罪科刑法條：
槍砲彈藥刀械管制條例第8條第4項：
未經許可，持有、寄藏或意圖販賣而陳列第一項所列槍枝者，處
三年以上十年以下有期徒刑，併科新臺幣七百萬元以下罰金。
槍砲彈藥刀械管制條例第12條第4項：
未經許可，持有、寄藏或意圖販賣而陳列子彈者，處五年以下有
期徒刑，併科新台幣三百萬元以下罰金。


司法院資訊處製作；財團法人民間司法改革基金會備份。
